【裁判字號】    99,訴,2446
【裁判日期】    991026
【裁判案由】    殺人未遂
【裁判全文】
臺灣板橋地方法院刑事判決              99年度訴字第2446號
公  訴  人  臺灣板橋地方法院檢察署檢察官
被      告  李銘偉
選任辯護人  林秋松律師（扶助律師）
上列被告因殺人未遂案件，經檢察官提起公訴（99年度偵字第75
97號），本院判決如下：
    主  文
李銘偉傷害人之身體，處有期徒刑玖月。
扣案之水果刀壹支沒收。
    事  實
一、李銘偉：(一)於民國93年間，因重利案件，經臺灣高等法院高
    雄分院以94年度上訴字第918 號判決判處有期徒刑4 年，並
    於刑之執行完畢後，令入勞動場所，強制工作3 年確定；(二)
    又於93年間，因傷害案件，經臺灣高雄地方法院以93年度訴
    字第3162號判決判處有期徒刑10月確定，復經臺灣高雄地方
    法院以96年度聲減字第7589號裁定減為有期徒刑5 月，並連
    同上開(一)所示之罪刑，合併定應執行有期徒刑4 年3 月（並
    於刑之執行完畢後，令入勞動場所，強制工作3 年）確定，
    送監執行於98年2 月18日縮短刑期假釋出監，現仍在假釋付
    保護管束中。詎其猶不知悔改，於99年2 月7 日21時許，李
    銘偉駕駛車號IE-8548 號自用小客車，搭載楊竣升（原名楊
    正男）及友人陳景福，楊竣升並坐於副駕駛座，嗣於同日21
    時30分許，李銘偉駕車行至臺64線快速道路五股往八里方向
    10公里之路段，楊竣升即向李銘偉催討其所積欠之新臺幣（
    下同）23,000元之債務，李銘偉因無力償還，不滿楊竣升不
    願讓其延至過年後再清償，一時氣憤遂基於傷害之犯意，自
    其車上中控臺取出其所有而平日均放置於該處之水果刀1 支
    ，以右手持刀刺楊竣升之左手上臂2 刀，楊竣升隨即雙手抱
    胸，李銘偉再持刀接續刺楊竣升之右前臂2 刀、前胸2 刀、
    左前臂1 刀，致楊竣升受有左手上臂1.5 ×0.5 ×0.5 公分
    、1.5 ×0.5 ×0.5 公分、右前臂1.2 ×0.5 ×0.5 公分、
    1.2 ×0. 5×0.5 公分、前胸1 ×0.3 ×0.3 公分、1 ×0.
    4 ×0.3 公分、左前臂1 ×0.5 ×0.5 公分等傷害，而楊竣
    升因驚嚇，遂自行打開車門跳車而跌落地面，經後方駕車之
    張能凱、陳政偉發現，隨即報警處理，並將楊竣升送醫救治
    ，嗣為警循線查獲李銘偉，並扣得其所有而供其傷害楊竣升
    所用之水果刀1 支。
二、案經楊竣升訴由臺北市政府警察局松山分局移送臺灣板橋地
    方法院檢察署檢察官偵查起訴。
    理  由
壹、證據能力：
    本件認定事實所引用之卷證資料（包含人證與文書證據、物
    證），並無證據證明係公務員違背法定程序所取得，又被告
    以外之人於審判外之陳述，經核並無非出於自由意願而為陳
    述或遭違法取證及顯有不可信之情況，再卷內之文書證據，
    亦無刑事訴訟法第159 條之4 之顯有不可信之情況與不得作
    為證據之情形，且被告李銘偉及其辯護人迄本院言詞辯論終
    結前均未聲明異議，依刑事訴訟法第159 條至159 條之5之
    規定，均有證據能力，合先敘明。
貳、實體方面：
一、上揭犯罪事實，業據被告於本院訊問時坦承不諱（見本院卷
    第29頁反面、62頁反面），復經證人即告訴人楊竣升於警詢
    、偵查及本院審理時證述明確，並經證人即一同搭車之陳景
    福於偵查中及證人張能凱、陳政偉於警詢、偵查中證述明確
    ，且有告訴人跳車路段之照片、告訴人受傷之照片各8 幀、
    診斷證明書2 紙、馬偕紀念醫院99年8 月21日馬院醫急字第
    0990003612號函暨附件告訴人之急診病歷6 紙、馬偕紀念醫
    院99年9 月16日馬院醫急字第0990003946號函1 紙在卷可佐
    （見偵查卷第43至46、68至75、64、65頁，本院卷第21之1
    至21之6 、32頁），此外，尚有被告所有而持以傷害告訴人
    所用之水果刀1 支扣案可資佐證，足認被告不利於己之自白
    核與事實相符，堪以採信。至告訴人雖指稱：被告當時有致
    人於死之犯意云云，檢察官亦據此認被告主觀上係基於殺人
    之犯意之情，惟按刑法上殺人未遂罪與傷害罪之區別，應以
    加害人有無殺意為斷，以戕害他人生命之故意，著手於刺殺
    之實行而未發生死亡之結果，為殺人未遂；倘無使人喪失生
    命之故意，僅在使其身體、健康受到傷害，則為傷害罪，二
    罪皆發生傷害之結果，衹其主觀犯意及身體傷害程度不同而
    已。而欲認定行為人砍殺他人究係出於殺人之犯意或傷害之
    犯意，被害人之受傷傷痕多寡、行為人下手輕重如何、是否
    為致命部位、所用兇器之利鈍等，雖可藉為認定有無殺意之
    心證，且為重要之參考資料，但非判斷殺人與傷害之絕對標
    準，仍須斟酌當時客觀環境及其他具體情形加以判斷（最高
    法院84年度臺上字第3179號、90年度臺上字第1897號、第12
    81號、91年度臺上字第4893號判決意旨參照）。查本案緣起
    乃係因告訴人臨時搭乘被告之便車，而告訴人於被告駕車行
    駛期間，突向被告催討債務，兩人因而發生口角，被告不滿
    告訴人不願讓其延期清償，因而惱羞成怒，持刀刺向告訴人
    之情，迭據被告於警詢、偵查及本院訊問時供明在卷，且告
    訴人確係臨時起意而搭乘被告之便車，並於被告駕車行駛一
    陣子後，始向駕車之被告催討其積欠之23,000元債務等情，
    亦經告訴人於警詢、偵查中及本院審理時證述明確，足見被
    告與告訴人間乃係交情不錯之朋友關係，並無仇恨，雖被告
    積欠告訴人債務尚未清償，然被告所積欠之金額亦僅有23,0
    00元，數額非鉅，被告固因告訴人不願讓其延期清而持刀刺
    告訴人，衡情亦應僅係出於一時憤怒不滿之心態而為之，似
    無殺人之動機與必要，況告訴人係臨時起意搭乘被告之便車
    之情，亦經告訴人證述在卷，是被告自無從事先預知告訴人
    會臨時搭便車而事前預藏水果刀於車上，從而，檢察官認被
    告係基於殺人之犯意，持預藏之水果刀刺殺告訴人之情，顯
    與事證不合，尚難採信。再者，觀諸告訴人當日所受之傷痕
    為臉與4 肢身軀多處擦裂傷，約近20處傷口，然其中僅左手
    上臂2 處裂傷、左前臂1 處裂傷、右前臂2 處裂傷及前胸2
    處裂傷為尖銳物器所致，其餘傷口均係磨損或擦傷之情，有
    前開診斷證明書2 紙、馬偕紀念醫院函文及急診病歷附卷可
    稽（見偵查卷第64、65頁，本院卷第21之1 至21之6 、32頁
    ），足認告訴人所受之傷害，僅左手上臂之2 處裂傷、左前
    臂1 處裂傷、右前臂2 處裂傷及前胸2 處裂傷係被告持刀所
    致，其餘之磨損或擦傷則係告訴人自行跳車跌落地面所受之
    傷害，而上開被告持刀所致之傷害，依前揭馬偕紀念醫院函
    覆之急診病歷所載，該7 處傷害之長、寬、深分別為左手上
    臂1.5 ×0. 5×0. 5公分、1.5 ×0.5 ×0.5 公分、右前臂
    1.2 ×0.5 ×0.5 公分、1.2 ×0.5 ×0.5 公分、前胸1 ×
    0.3 ×0.3 公分、1 ×0.4 ×0.3 公分、左前臂1 ×0.5 ×
    0.5 公分之情，有該紙急診病歷附卷足參（見本院卷第21之
    3 頁），可知被告持刀所刺之7 刀，其長度均僅有1 至1.5
    公分長，寬度亦僅有0.3 至0.5 公分寬，所刺入之深度亦僅
    達有0.3 至0.5 公分深，足見被告持刀所刺告訴人之7 刀，
    下手非重，否則依當時之情形，告訴人手無寸鐵，且坐於被
    告身旁之副駕駛座，而被告年輕力壯，復持有水果刀此一尖
    銳鋒利之物，若係基於殺人犯意為之，告訴人所受傷害又豈
    止於此，是本院自難僅憑告訴人證稱遭被告持水果刀刺向前
    胸之處，遽認被告主觀上即係基於殺人之犯意。至告訴人於
    遭被告持刀刺傷後，雖有跳車逃離之行為，然此或係告訴人
    遭被告持刀刺7 刀後，一時驚嚇所為突發性之行為，此當係
    告訴人一時害怕所為衝動之行為，尚難遽認被告有何致人於
    死之犯意，否則被告所持之水果刀身甚為修長、刀刃亦甚為
    鋒利（此有卷附之水果刀照片在卷可佐，且有該支水果刀扣
    案可佐），苟被告確係出於殺人之犯意，其既已持刀持到告
    訴人之前胸，當可用力持刀猛刺入被告身體，焉有僅造成告
    訴人前胸所受之刀傷深度僅達0.3 公分之理。是以，被告雖
    有持水果刀持傷告訴人之行為，然所造成之刀傷非鉅，尚難
    僅以告訴人前胸亦受有傷害之情，即遽認被告主觀上有殺人
    之決意，是被告辯稱：其主觀上僅欲使告訴人受傷，並無殺
    人之故意等語，洵屬有據，堪可採信，至檢察官認被告有致
    人於死之殺人犯意之情，尚有誤會。綜上，本案事證明確，
    被告犯行堪予認定，應依法論科。
三、核被告所為，係犯刑法第277 條第1 項之傷害罪。公訴意旨
    雖以被告係基於殺人犯意所為，惟被告主觀上僅欲使告訴人
    受傷，並無殺人之故意（已如前述），此外，復查無其他積
    極證據可資證明被告有殺人之故意，自不得以殺人未遂罪名
    相繩，是檢察官認被告涉犯刑法第271 條第2 項、第1 項之
    殺人未遂罪，即有未洽，惟其基本社會事實相同，爰依法變
    更起訴法條論處之，用期適法。又本院雖未告知起訴法條變
    更為傷害罪，然上開變更後之罪名，與起訴之殺人未遂罪名
    相較，係法定刑度較輕之罪名，且被告及其辯護人自本院準
    備程序起至審理時，均一再爭執被告係基於傷害犯意，並無
    殺人故意，已就變更後之罪名進行實質辯論，是本院雖未告
    知被告變更此部分法條，仍無礙於其訴訟上防禦權之充分行
    使，併此敘明。被告接續持刀刺告訴人7 刀之行為，係於密
    接之時、地所為，各行為之獨立性薄弱，依一般社會觀念難
    以強行區隔，為接續犯，屬單純一罪。爰審酌被告有如前開
    事實一前段所示之前科，有臺灣高等法院被告前案紀錄表在
    卷可佐，素行不佳，且於駕車時僅因細故，即持刀刺向告訴
    人，所刺刀數多達7 刀，危害他人身體法益甚深，且迄未與
    告訴人和解賠償所受損害，惟兼衡其犯罪後坦承犯行等一切
    情況，量處如主文所示之刑，以示懲儆。扣案之水果刀1 支
    ，係被告所有而供其傷害告訴人所用之物，業據其供明在卷
    ，併依刑法第38條第1 項第2 款之規定，宣告沒收。
據上論斷，應依刑事訴訟法第299 條第1 項前段，第300 條，刑
法第277 條第1 項、第38條第1 項第2 款，刑法施行法第1 條之
1 第1 項、第2 項前段，判決如主文。
本案經檢察官高智美到庭執行職務。
中    華    民    國    99    年    10    月    26    日
                  刑事第二十庭  審判長法  官  林家賢
                                      法  官  陳明偉
                                      法  官  鄧雅心
以上正本證明與原本無異。
如不服本判決應於收受判決後10日內向本院提出上訴書狀，並應
敘述具體理由。其未敘述上訴理由者，應於上訴期間屆滿後20日
內向本院補提理由書（均須按他造當事人之人數附繕本）「切勿
逕送上級法院」。
                                      書記官  王小芬
中    華    民    國    99    年    10    月    26    日
附錄本案論罪科刑法條全文
中華民國刑法第二百七十七條
傷害人之身體或健康者，處三年以下有期徒刑、拘役或一千元以
下罰金。
犯前項之罪因而致人於死者，處無期徒刑或七年以上有期徒刑；
致重傷者，處三年以上十年以下有期徒刑。

司法院資訊處製作；財團法人民間司法改革基金會備份。
